【裁判字號】    98,交聲,1701
【裁判日期】    980513
【裁判案由】    違反道路交通管理處罰條例聲明異議
【裁判全文】
臺灣臺北地方法院交通事件裁定        98年度交聲字第1701號
原處分機關  臺北市交通事件裁決所
異  議  人
即受處分人  甲○○
上列異議人即受處分人因違反道路交通管理處罰條例案件，對於
臺北市交通事件裁決所於民國98年3 月31日所為處分（原處分案
號：北市裁申字第裁22-GE0000000號）不服而聲明異議，本院裁
定如下：
    主  文
異議駁回。
    理  由
一、聲明異議意旨略以：異議人即受處分人甲○○於民國98年2
    月1日14時34分許，騎乘車牌號碼059─DQD 號機車一部，沿
    台中市○○區○○路由南往北直行，途經上開漢口路與河南
    路口時，因漢口路的路口號誌燈已經轉為紅燈而直行闖過，
    為警以闖紅燈直行之違規告發，惟伊常常開車騎車，臺北市
    警察都是用數位相機拍照就沒有爭議，那天是逆光，伊認為
    警員沒有用數位相機拍照，就逕行告發舉發，當場開罰單給
    伊，伊收到罰單即至警方派出所提出異議，惟警方派出所就
    說依法辦理，我知道警員很辛苦也是值勤，我是工人，工作
    才有錢，被罰很辛苦，而不服本件原處分，爰依法聲明異議
    云云。
二、按汽車駕駛人，行經有燈光號誌管制之交岔路口闖紅燈者，
    處新臺幣（下同）1,800 元以上5,400 元以下罰鍰，並應予
    以記違規點數3點，道路交通管理處罰條例第53條第1項、第
    63條第1項第3款定有明文。末按車輛面對圓形紅燈表示禁止
    通行，不得超越停止線或進入路口，道路交通標誌標線號誌
    設置規則第206條第1項第5 款定有明文。又按設於有號誌之
    交岔路口、白色、寬30至40公分、依遵行方向之路面寬度劃
    設之白色橫向標線，為停止線，用以指示行駛車輛停止之界
    限，車輛停止時，其前懸部分不得伸越該線；車輛面對圓形
    紅燈表示禁止通行，不得超越停止線或進入路口，道路交通
    標誌標線號誌設置規則第170條第1項、第206條第5款第1 目
    亦規定甚明。又汽車駕駛人行駛車輛於遇紅燈時超越停止線
    ，實已進入交岔路口或佔用行人穿越道線，易造成交岔路口
    車輛、行人行進之遲滯或危險，況有燈光號誌管制之交岔路
    口，於紅燈亮起時，行駛車輛本應遵照標誌、標線（包含停
    止線）、號誌之指示停車，若於紅燈時車輛猶超越停止線繼
    續向前行駛，既未遵守禁制標線之指示，超越應停止之界限
    ，自仍屬闖紅燈之行為，殊不因有無完成闖越交岔路口之動
    作而有歧異，此由道路交通標誌標線號誌設置規則第170 條
    第3 項另規定「本標線之前得加繪黃色『越線受罰』標誌」
    等情，更堪認定。從而，汽車駕駛人於交岔路口之燈號顯示
    為綠燈時跨越停止線，固非法律所欲處罰之行為，惟其於綠
    燈時跨越停止線後，當燈號轉變為紅燈時，即應遵守燈號於
    原處停等，不得再行往前行駛，如汽車駕駛人於燈號轉變為
    紅燈後，卻仍繼續往前行駛、未於原處停等，以致車身完全
    超越停止線，其所為自仍構成行經有燈光號誌管制之交岔路
    口闖紅燈之違規行為。再按，行至有號誌之交岔路口，遇有
    前行或轉彎之車道擁擠時，應在路口停止線前暫停，遇有前
    行或轉彎之車道壅塞時，應在路口停止線前暫停，不得逕行
    駛入交岔路口內，致號誌轉換後，仍未能通過妨礙其他車輛
    通行，為道路交通規則第102條第1項13款之規定。另依道路
    交通管理處罰條例第7條之1規定，對於違反本條例之行為者
    ，民眾得敘明違規事實或檢具違規證據資料，向公路主管或
    警察機關檢舉，經查證屬實者，應即舉發，合先敘明。
三、經查，受處分人於上揭時、地，騎乘車牌號碼059─DQD號機
    車一部，沿台中市○○區○○路由南往北直行，途經上開漢
    口路與河南路口時，因漢口路的路口號誌燈已經轉為紅燈而
    直行闖過，為警以闖紅燈直行之違規，逕行舉發之事實，業
    經證人陳清雄即本件舉發員警於本院98年5 月12日訊問時證
    述：本件舉發通知單是我製作，我現職台中市警察局第六分
    局何安派出所警員，於98年2月1日我是執行取締交通勤務，
    在台中市西屯區○○○路與河南路口，當時是我和我同事共
    同執勤，取締由南往北闖紅燈，也就是沿著漢口路由南往北
    ，我在當天98年2月1日14時32分，當時漢口路的路口號誌燈
    已經轉為紅燈，所以漢口路就紅燈必須停車，河南路那時候
    已經轉為綠燈，所以河南路可以通行，差不多雙向都已經停
    止四、五秒左右，有三部車輛從漢口路闖紅燈過來，我們就
    攔查開單舉發，當時第一台是受處分人甲○○的騎乘上開重
    型機車闖紅燈直行，他是沿著漢口路由南往北闖過漢口路的
    紅燈直行被我攔停，我就依照他違規事實開單舉發，我有寫
    台中市警察局舉發違反道路交通管理事件通知單，當場交付
    給甲○○受領，違規人的身分證字號是Ｚ000000000號，我確
    實有看到受處分人甲○○騎機車闖越漢口路的紅燈號誌，台
    中市警察局執勤當時２月份，還沒有規定說舉發交通違規要
    用數位相機拍照執勤，現在沒有隱藏執法，我們都是站在明
    顯的位置執法，這樣還違規的話，我就會依法舉發等語明確
    （見本院卷第32頁反面至33頁），並有台中市警察局第六分
    局函、舉發違反道路交通管理事件通知單、臺北市交通事件
    裁決所函、裁決書、送達證書、聲明異議狀在卷可稽。復按
    交通警員製單舉發違反道路交通管理處罰條例所列之違規事
    實，本質上為行政處分，係公務員基於職務上之權力，依法
    就特定之具體事件所為之具公法上效果之單方面行政行為，
    基於公務員為公法上行為具有公信力之原則，本院依卷存資
    料內，亦查無任何足資證明警員有捏造事實、違法取締之情
    事，從而，執勤警員本其維護交通秩序、安全職責所為之舉
    發，自應受到合法、正確之推定。是受處分人上述所辯與事
    實不符，殊難遽採。
四、綜上，受處分人確有上揭違規事實，已堪認定。從而，原處
    分機關依道路交通管理處罰條例第53條第1項、第63條第1項
    第3 款及違反道路交通管理事件統一裁罰基準表規定，裁處
    受處分人罰鍰新臺幣1千8百元，並記違規點數3 點，核無違
    誤，異議人之異議為無理由，爰予駁回。
據上論斷，應依道路交通案件處理辦法第19條，裁定如主文。
中    華    民    國    98    年  5    月       13    日
                  交通法庭    法  官  施添寶
以上正本證明與原本無異。
如不服本裁定應於送達後5日內，向本院提出抗告書狀。
                              書記官  陳弘文
中    華    民    國    98    年  5    月       13    日


司法院資訊處製作；財團法人民間司法改革基金會備份。
